---
title: "Cyclistic R"
author: "Asgard Mendoza"
date: "2024-02-21"
output: html_document
---
El siguiente caso esta basado en el proyecto planteado por Google Carreer Certificates y pretende analizar el comportamiento de los distintos tipos de usuarios de la empresa ficticia Cyclistic para la generacion de una campa침a de marketing orientada a la que los usuarios casuales se comviertan en miembros 

Como primer paso se invocan las librerias con las que se va a trabajar
```{r}
library(tidyverse)  #helps wrangle data
library(lubridate)  #helps wrangle date attributes
library(ggplot2)  #helps visualize data
```

Posteriormente se establece la ubicacion fisica de los archivos con los que se trabajara 
```{r}
getwd() #displays your working directory
setwd("/Users/itzcu/Downloads/Cyclistic_Data/Rstudio")
```
Se cargan todos los archivos necesarios 
```{r}
q2_2019 <- read_csv("Divvy_Trips_2019_Q2.csv")
q3_2019 <- read_csv("Divvy_Trips_2019_Q3.csv")
q4_2019 <- read_csv("Divvy_Trips_2019_Q4.csv")
q1_2020 <- read_csv("Divvy_Trips_2020_Q1.csv")
```
Obtencion de una descripcion de la distribucion de todos los datos en las tablas para checar sus similaridade y si estas podrian ser fusionadas 
```{r}
colnames(q3_2019)
colnames(q4_2019)
colnames(q2_2019)
colnames(q1_2020)

```
Se hacen los cambios necesarios para establecer una unica nomenclatura
```{r}
(q4_2019 <- rename(q4_2019
                   ,ride_id = trip_id
                   ,rideable_type = bikeid 
                   ,started_at = start_time  
                   ,ended_at = end_time  
                   ,start_station_name = from_station_name 
                   ,start_station_id = from_station_id 
                   ,end_station_name = to_station_name 
                   ,end_station_id = to_station_id 
                   ,member_casual = usertype))

(q3_2019 <- rename(q3_2019
                   ,ride_id = trip_id
                   ,rideable_type = bikeid 
                   ,started_at = start_time  
                   ,ended_at = end_time  
                   ,start_station_name = from_station_name 
                   ,start_station_id = from_station_id 
                   ,end_station_name = to_station_name 
                   ,end_station_id = to_station_id 
                   ,member_casual = usertype))

(q2_2019 <- rename(q2_2019
                   ,ride_id = "01 - Rental Details Rental ID"
                   ,rideable_type = "01 - Rental Details Bike ID" 
                   ,started_at = "01 - Rental Details Local Start Time"  
                   ,ended_at = "01 - Rental Details Local End Time"  
                   ,start_station_name = "03 - Rental Start Station Name" 
                   ,start_station_id = "03 - Rental Start Station ID"
                   ,end_station_name = "02 - Rental End Station Name" 
                   ,end_station_id = "02 - Rental End Station ID"
                   ,member_casual = "User Type"))

```

```{r}
str(q1_2020)
str(q4_2019)
str(q3_2019)
str(q2_2019)

```
Se cambian los lso tipos de datos incorrectos para facilitar su manipulacion y analisis
```{r}
q4_2019 <-  mutate(q4_2019, ride_id = as.character(ride_id)
                   ,rideable_type = as.character(rideable_type)) 
q3_2019 <-  mutate(q3_2019, ride_id = as.character(ride_id)
                   ,rideable_type = as.character(rideable_type)) 
q2_2019 <-  mutate(q2_2019, ride_id = as.character(ride_id)
                   ,rideable_type = as.character(rideable_type)) 

```
Se genera un unico marco para trabajaro con los datos 
```{r}
all_trips <- bind_rows(q2_2019, q3_2019, q4_2019, q1_2020)
```
Se eliminan las columnas de datos que no ser치n relevantes para el an치lisis 
```{r}
all_trips <- all_trips %>%  
  select(-c(start_lat, start_lng, end_lat, end_lng, birthyear, gender, "01 - Rental Details Duration In Seconds Uncapped", "05 - Member Details Member Birthday Year", "Member Gender", "tripduration"))

```

```{r}
colnames(all_trips)  #List of column names
nrow(all_trips)  #How many rows are in data frame?
dim(all_trips)  #Dimensions of the data frame?
head(all_trips)  #See the first 6 rows of data frame.  Also tail(all_trips)
str(all_trips)  #See list of columns and data types (numeric, character, etc)
summary(all_trips)  #Statistical summary of data. Mainly for numerics

```
Se establece una unica convencion para definir el tipo de usuario debido a que existian dos nomeclaturas distintas para ello
```{r}
all_trips <-  all_trips %>% 
  mutate(member_casual = recode(member_casual
                           ,"Subscriber" = "member"
                           ,"Customer" = "casual"))
table(all_trips$member_casual)

```
Se agregan una serie de columnas que nos permite separar las fechas en el formato de dia mes a침o y dia de la semana
```{r}
all_trips$date <- as.Date(all_trips$started_at) #The default format is yyyy-mm-dd
all_trips$month <- format(as.Date(all_trips$date), "%m")
all_trips$day <- format(as.Date(all_trips$date), "%d")
all_trips$year <- format(as.Date(all_trips$date), "%Y")
all_trips$day_of_week <- format(as.Date(all_trips$date), "%A")
```
Se genera una columna para la duracion del viaje en base al tiempo de inicio y tiempo de finalizacion y se compruba que esta duracion sea un dato de tipo numerico 
```{r}
all_trips$ride_length <- difftime(all_trips$ended_at,all_trips$started_at)
is.factor(all_trips$ride_length)
all_trips$ride_length <- as.numeric(as.character(all_trips$ride_length))
is.numeric(all_trips$ride_length)
```

```{r}
str(all_trips)
```
Se genera un segundo dataframe en el que se omiten todos aquellos viajes cuyo tiempo de duracion es menor a cero al haber averiguado que estos fueron cheuqeos de mantenimiento realizados por la misma empresa y no aportaran ningun tipo de valor al analisis 
```{r}
all_trips_v2 <- all_trips[!(all_trips$start_station_name == "HQ QR" | all_trips$ride_length<0),]
```
Se genera un resumen estadistico sobre la duracion de los viajes 
```{r}
summary(all_trips_v2$ride_length)
```
Se generan las mismas medidas estadisticas pero se separan a los usuarios casuales de los miembros 
```{r}
aggregate(all_trips_v2$ride_length ~ all_trips_v2$member_casual, FUN = mean)
aggregate(all_trips_v2$ride_length ~ all_trips_v2$member_casual, FUN = median)
aggregate(all_trips_v2$ride_length ~ all_trips_v2$member_casual, FUN = max)
aggregate(all_trips_v2$ride_length ~ all_trips_v2$member_casual, FUN = min)

```
Se genera una tabla que separa la duracion promedio de un viaje dividido por dia de la semana y tipo de usuario
```{r}
# Notice that the days of the week are out of order. Let's fix that.
all_trips_v2$day_of_week <- ordered(all_trips_v2$day_of_week, levels=c("Sunday", "Monday", "Tuesday", "Wednesday", "Thursday", "Friday", "Saturday"))

# Now, let's run the average ride time by each day for members vs casual users
aggregate(all_trips_v2$ride_length ~ all_trips_v2$member_casual + all_trips_v2$day_of_week, FUN = mean)

```

```{r}
# analyze ridership data by type and weekday
all_trips_v2 %>% 
  mutate(weekday = wday(started_at, label = TRUE)) %>%  #creates weekday field using wday()
  group_by(member_casual, weekday) %>%  #groups by usertype and weekday
  summarise(number_of_rides = n()							#calculates the number of rides and average duration 
  ,average_duration = mean(ride_length)) %>% 		# calculates the average duration
  arrange(member_casual, weekday)								# sorts

```
Se genera una visualizacion de la distribucion de viajes separado por tipo de usuario y dia de la semana 
```{r}
all_trips_v2 %>% 
  mutate(weekday = wday(started_at, label = TRUE)) %>% 
  group_by(member_casual, weekday) %>% 
  summarise(number_of_rides = n()
            ,average_duration = mean(ride_length)) %>% 
  arrange(member_casual, weekday)  %>% 
  ggplot(aes(x = weekday, y = number_of_rides, fill = member_casual)) +
  geom_col(position = "dodge")

```
Se genera otra visualizacion para la duracion promedio del viaje dividido por dia de la semana y tipo de usuario 
```{r}
# Let's create a visualization for average duration
all_trips_v2 %>% 
  mutate(weekday = wday(started_at, label = TRUE)) %>% 
  group_by(member_casual, weekday) %>% 
  summarise(number_of_rides = n()
            ,average_duration = mean(ride_length)) %>% 
  arrange(member_casual, weekday)  %>% 
  ggplot(aes(x = weekday, y = average_duration, fill = member_casual)) +
  geom_col(position = "dodge")

```
La informacion generada se guarda en una sola tabla 
```{r}
counts <- aggregate(all_trips_v2$ride_length ~ all_trips_v2$member_casual + all_trips_v2$day_of_week, FUN = mean)
```
se esporta la informacion obtenidaa un archivo csv
```{r}
write.csv(counts, file = '/Users/itzcu/Downloads/Cyclistic_Data/Rstudio/avg_ride_length.csv')
```
